【裁判字號】    91,訴,6
【裁判日期】    921002
【裁判案由】    殺人未遂
【裁判全文】
臺灣花蓮地方法院刑事判決                              九十一年度訴字第六號
    公  訴  人  臺灣花蓮地方法院檢察署檢察官
    被      告  甲○○
    選任辯護人  林武順律師
右列被告因殺人未遂案件，經檢察官提起公訴（九十年度偵字第一六八五號），本院
判決如左：
    主  文
本件公訴不受理。
    理  由
一、公訴意旨略以：被告甲○○於民國八十九年十二月九日晚上九時許在花蓮縣新城
    鄉嘉新村二十號「吉田小吃店」消費後，因拒不付帳，而遭該店人員乙○○攔阻
    其離去，甲○○仍強行駕駛Ｍ九─二三六號計程車離去，乙○○因而站在車道上
    加以攔阻，甲○○竟基於殺人之不確定故意，先將車往與乙○○相反方向駛離二
    ＯＯ公尺後，再迴轉向乙○○所在之方向，加速駛向乙○○，進而衝撞乙○○，
    致乙○○受有頭部外傷、顏面多處撕裂傷之傷害，甲○○於撞及乙○○後，隨即
    駛離現場，乙○○幸經人及時送醫始倖免於難。案經乙○○告訴後偵查起訴，認
    為甲○○涉犯有刑法第二百七十一條第二項、第一項的殺人未遂罪嫌。
二、按事實之認定，應憑證據，如未能發現相當證據，或證據不足以證明，自不能以
    推測或擬制之方法，以為裁判基礎；而關於行為動機、手段及結果等之細節方面
    ，告訴人之指陳，難免故予誇大，證人之證言，有時亦有予渲染之可能；是告訴
    人之告訴，既係以使被告受刑事訴追為目的，是其陳述是否與事實相符，仍應調
    查其他證據以資審認；被害人之陳述如無瑕疵，且就其他方面調查又與事實相符
    ，固足採為科刑之基礎，倘其陳述尚有瑕疵，則在未究明前，遽採為論罪科刑之
    根據，即難認為適法，最高法院四十年台上字第八六號、七十四年台上字第一五
    九九號、五十二年台上字第一三○○號及六十一年台上字第三０九九號判例著有
    上述的見解可以參照；又殺人未遂與傷害罪之區別，應以有無殺人的犯罪故意為
    斷，換言之，即在行為人下手加害時有無死亡的預見來判斷行為人到底有無殺意
    ；若行為人下手加害時，即係基於致人於死的犯意，而著手實施殺害行為，但未
    發生死亡的結果，則其行為自應成立殺人未遂罪，反之，若行為人係基於傷害的
    故意而實施加害行為，並沒有戕害他人生命的殺人故意，則行為人應只成立傷害
    罪，此亦可參照最高法院十九年上字第七一八號所著的判例意旨。
三、公訴人認為被告甲○○涉犯殺人未遂罪嫌，是以告訴人乙○○的指訴，證人丙○○、全秀美的證述，以及門諾醫院診斷證明書一紙，作為論罪的依據。訊據被告
    甲○○雖然坦承開車撞傷乙○○，但是堅決否認有殺人的犯意，辯稱：當時他將
    車迴轉急著要往花蓮市方向駛離時，乙○○突然跳出來站在路中間攔阻，他才會
    撞到乙○○等語，經本院調查的結果：
（一）被告係因當晚與多位友人至「吉田小吃店」喝酒消費，於晚間九時許欲離去時
      均無人付款，而遭告訴人攔阻後仍駕車離去，並於迴轉時撞傷告訴人之情，業
      據被告坦承在卷，且經告訴人乙○○及證人丙○○、全秀美證述屬實，並有財
      團法人台灣基督教門諾會醫院診斷證明書一紙在卷可佐，是本件的爭點及調查
      的重點係在於：被告撞傷告訴人的行為，係基於殺人的故意？還是傷害的故意
      ？公訴人所舉的證據，強度是否已足證明被告主觀上是基於殺人的犯意撞傷告
      訴人？此合先敘明。
（二）告訴人乙○○於八十九年十二月十日警局初詢中指訴：「甲○○是逆向撞我，
      車速我不知道，我只知道他緊急加速瞬間撞我」（詳參警卷第五頁），於九十
      年三月十四日警局覆詢時指訴「：：他向前開二百公尺後將該車迴轉，猛採油
      門直接向我正面衝撞，因速度很快，我不及跳離，當場被宋某所駕車輛的左前
      部位撞擊到，我根本沒有時間反應，具我估算，宋某當時時速約七、八十（公
      里）左右。」（詳參警卷第八頁），告訴人於警局初詢時尚稱不知道被告車速
      ，何以於案發三個多月後的覆詢中竟能估算被告車速有七、八十公里左右，且
      與證人即告訴人的哥哥丙○○在本院時證稱當時被告的車速有三、四十公里等
      語差距甚大，顯見告訴人於指訴案發過程時有誇大之嫌，不能盡信。
（三）又告訴人在警詢及偵查中既指陳被告是緊急加速瞬間撞擊，他不及閃躲，而其
      被撞擊的經過是雙腳先被撞，然後整個人彈上引擎蓋上再撞上擋風玻璃才掉下
      地面等語（詳參警卷第五頁，偵卷第十六頁），此雖核與證人丙○○及全秀美
      的證述內容大致相符，則依其等所述情形以觀，告訴人既在被告高速行進中遭
      到正面衝撞，其所受傷勢當極為嚴重，然查告訴人乙○○因本件車禍所受的傷
      害為：頭部外傷合併顏面多處撕裂傷、多處擦傷、鼻骨骨折，而於八十九年十
      二月九日二十一時到院急診，翌日（十二月十日）上午九時二十分即行出院的
      事實，有上述診斷證明書一紙在卷可證，可知告訴人乙○○的腳部並未受傷，
      且其傷勢雖均集中於臉部，但多為皮肉傷且並未傷及腦部，並無致死的危險，
      再參酌告訴人於翌日清晨即行離院，並沒有需要住院治療之情況，足見傷勢並
      不嚴重，是案發當時被告開車撞傷告訴人的過程，細節是否經過告訴人及證人
      的渲染誇大，也不無疑義。
（四）又案發時為晚上九時許，而現場並無路燈照明，一片漆黑視線不佳，此有警卷
      內所附的現場照片可參，在此情況下告訴人及證人丙○○、全秀美對於整個經
      過是否均能看清，誠有疑義，是否能以其等證述的內容推斷被告有殺人的意圖
      ，實值斟酌。
（五）再被告辯稱他當時執意要走，是因為當天是由他女友黃美珠請客，由黃美珠付
      帳等語，此核與證人即告訴人的哥哥丙○○於警詢中證稱：他要求甲○○付帳
      時，甲○○說「找我女朋友」，但因為他不認識該女子，且該女子要他跟她回
      家收帳，他不同意等語（詳參警卷第十五頁），於偵查中證稱甲○○有告訴他
      會由女朋友付帳等語（詳參偵卷第十六頁）相符，顯見被告係因認為有其他友
人請客才會拒絕付款，並非故意賴帳，且證人丙○○證稱被告與其友人該次消
      費總額為新台幣二千五百元，並有估價單一紙在卷供參，衡情該次消費金額非
      大，實無為此偶發事故而萌生殺機之理，是實難憑被告拒不付帳而遭告訴人攔
      阻為由就推論被告有將告訴人置諸死地的動機。
四、綜合考量被告之犯罪動機、被害人所受傷勢與被告行為時所存在之客觀事實等各
    項情狀，本院認為上述證據均僅能證明被告有駕車衝撞撞傷告訴人的事實，而不
    足以認定被告是以殺人的犯意為上開行為，揆諸首開說明，自難遽以殺人未遂之
    罪責相繩，被告的犯意應僅及於傷害，公訴意旨認被告係犯殺人未遂罪名，容有
    未洽。
五、是以被告甲○○的行為所觸犯的罪名是：刑法第二百七十七條第一項的傷害罪，
    依同法第二百八十七條前段規定，須告訴乃論。按告訴乃論之罪，告訴人於第一
    審辯論終結前，得撤回其告訴；又告訴乃論之罪，其告訴經撤回者，應諭知不受
    理之判決；第三百零三條不受理之判決，得不經言詞辯論為之。刑事訴訟法第二
    百三十八條第一項、第三百零三條第三款、第三百零七條分別定有明文。茲因雙
    方已調解成立，並據告訴人具狀撤回告訴，此有調解書及撤回告訴狀各乙紙附卷
    可稽，本件爰不經言詞辯論，逕為諭知不受理之判決。
六、據上論斷，應依刑事訴訟法第三百零三條第三款、第三百零七條，判決如主文。
中      華      民      國    九十二    年      十      月      二      日
                              臺灣花蓮地方法院刑事第三庭
                                  審判長法官  鄭  培  麗
                                        法官  饒  金  鳳
                                        法官  陳  雅  敏
右正本證明與原本無異。
如對本判決不服，應於送達後十日內，向本院提出上訴狀。（應抄附繕本）告訴人或
被害人如對於本判決不服者，應具備理由請求檢察官上訴，其上訴期間之計算係以檢
察官收受判決正本之日期為準。
                                  法院書記官
中      華      民      國    九十二    年      十      月      三      日


司法院資訊處製作；財團法人民間司法改革基金會備份。
